臺灣臺北地方法院民事裁定
109年度訴字第4802號
原  告  即  
反訴  被告  賴姵庭    住臺北市○○區○○○路000 巷00號0                          樓


訴訟代理人  徐志明律師
            蔡崧翰律師
            戚本昕律師
被  告  即  
反訴  原告  余加榮（英文姓名：YU WINFRED KA WING）



訴訟代理人  吳逸軒律師
上列當事人間請求分割共有物事件，本院裁定如下：
    主  文
原告應於收受本裁定後十日內，補繳裁判費新臺幣參萬貳仟柒佰
陸拾玖元，逾期不繳，即駁回其本訴。
反訴原告應於收受本裁定後十日內，補繳裁判費新臺幣肆萬柒仟
貳佰參拾參元，逾期不繳，即駁回其反訴。
    理  由
一、按原告之訴，起訴不合程式或不備其他要件者，法院應以裁
    定駁回之。但其情形可以補正者，審判長應定期間先命補正
    ，民事訴訟法第249 條第1 項但書第6 款定有明文。核定訴
    訟標的之價額，以起訴時之交易價額為準，無交易價額者，
    以原告就訴訟標的所有之利益為準，同法第77條之1 第2 項
    亦有明文。又本訴與反訴之訴訟標的相同者，反訴不另徵收
    裁判費，雖為民事訴訟法第77條之15第1 項所明定，惟所謂
    訴訟標的相同，係指經原告或反訴原告主張並以原因事實特
    定後請求法院審判之實體法上權利同一者而言，凡反訴主張
    之權利與本訴不同者，即為不同之訴訟標的，應另徵收裁判
    費（最高法院98年度台抗字第123 號裁定要旨參照）。
二、本訴部分：
    本件原告即反訴被告（下稱原告）於民國109 年6 月15日提
    起本件訴訟（見本院109 年度北司調字第787 號卷第7 頁）
    ，請求就兩造分別共有之臺北市○○區○○段0 ○段000 地
    號土地（應有部分各5309 /600000）及上座落之同小段2285
    建號即門牌號碼臺北市○○區○○○路000 巷00號11樓之1
    、之2 建物（應有部分各1/2 ；另共有同小段2356建號、同
    小段2358建號《應有部分均為6256/300000 》，下合稱系爭
    不動產）予以變價分割，雖據繳納裁判費新臺幣（下同）1
    萬4,167 元，惟係以土地公告現值及房屋稅為計算基礎，此
    難認屬交易價額，不得作為系爭不動產即訴訟標的價額之依
    據。經比對地籍圖、系爭不動產查詢資料（見本院卷第161
    頁至第177 頁），可知系爭不動產乃共11層之住宅大樓，依
    系爭不動產附近相類建物買賣資料，其中距本件訴訟繫屬時
    點相近且為同棟5 樓之2 、之3 不動產房地交易資料，價格
    為每坪75.8萬元一節，有不動產交易實價查詢服務網交易資
    料在卷可參（見本院卷第179 頁至第183 頁），應可作為核
    定本訴訴訟標的價額之基礎。原告既具有系爭不動產應有部
    分1/2 ，系爭建物總面積為40.42 平方公尺（計算式：33.1
    4+4.20+3.08 ＝40.42 ，見本院卷第163 頁），相當於12.2
    2705坪，是系爭不動產於起訴時原告所有利益應核定為463
    萬4,052 元（計算式：758,000 × 12.22705÷ 2 ≒4,634,05
    2 ，元以下四捨五入），此乃本訴部分訴訟標的價額，應徵
    第一審裁判費4 萬6,936 元，原告僅繳納1 萬4,167 元，尚
    有3 萬2,769 元未繳納，茲依首揭規定，限原告於收受本裁
    定10日內，向本院補繳上述不足額之裁判費，逾期不繳，即
    駁回原告之本訴。
三、反訴部分：
    本件被告即反訴原告（下稱被告）於110 年6 月16日提起本
    件反訴（見本院卷第133 頁），請求原告應將系爭不動產應
    有部分移轉登記予被告，但迄未繳納反訴裁判費。原告於本
    訴係主張變價分割系爭不動產，被告則係反訴請求將系爭不
    動產登記原告所有之應有部分移轉登記為伊所有，足謂本訴
    及反訴部分所主張之權利並不相同，訴訟標的亦非同一，揆
    諸首開要旨，自應分別徵收裁判費無訛。又依系爭不動產附
    近相類建物買賣資料，其中距本件訴訟繫屬時點相近且為同
    棟9 樓之8 、7 樓不動產之房地交易資料，平均價格為每坪
    76.35 萬元（計算式：【81＋71.7】÷ 2 ＝76.35 ）一節，
    有不動產交易實價查詢服務網交易資料在卷可參（見本院卷
    第179 頁至第183 頁、第279 頁至第281 頁），應可作為核
    定訴訟標的價額之基礎。系爭不動產總面積相當於12.22705
    坪一節，誠如前述，而原告登記有系爭不動產應有部分1/2
    ，是系爭不動產於提起反訴時被告所有利益應核定為466 萬
    7,676 元（計算式：763,500 × 12.22705÷ 2 ≒4,667,676
    ，元以下四捨五入），此乃反訴部分訴訟標的價額，應徵第
    一審裁判費4 萬7,233 元，同依首揭規定，限被告於收受本
    裁定10日內，向本院補繳上述裁判費，逾期不繳，即駁回被
    告之反訴，特此裁定。
中　　華　　民　　國　　110 　年　　11　　月　　4 　　日
                  民事第三庭  法　官　黃鈺純
以上正本係照原本作成
如不服本裁定關於核定訴訟標的價額部分，應於送達後十日內向
本院提出抗告狀，並繳納抗告費新臺幣一千元；其餘關於命補繳
裁判費部分，不得抗告。
中　　華　　民　　國　　110 　年　　11　　月　　4 　　日
                              書記官  施盈如